---
title: "ModeloEconometrico1"
output: word_document
---

```{r}
# Cargar el paquete readxl
library(readxl)

# Cargar el paquete plm
library(plm)

# Cargar el archivo con la variable dependiente
datos <- read_excel("TFdifpob.xlsx")
 
# Lista de nombres de variables a convertir a numérico
variables_a_convertir <- c("Dif_pob", "Jobs_TT", "Banks_TT", "Shops_TT", "Hosp_TT", "Pharm_TT", "Docs_TT", "PrimS_TT", "SecS_TT", "Stats_TT", "Cine_TT", "emp/pob", "afi/pob")

# Recorre cada variable en la lista y conviértela a numérico
for (variable in variables_a_convertir) {
  datos[[variable]] <- as.numeric(datos[[variable]])
}
```

De esta forma ya tenemos la base de datos limpia para realizar los modelos.



A continuación realizaremos el modelo con todas la variables de nuestra base de datos donde se tiene e tiempo total de acceso a algunos servicios y las variables que contemplan el dinamismo económico de las regiones como son el número de empresas y el número de afiliados por cada habitante.

```{r}

# Construir el modelo de datos de panel con todas la variables

modelrandom <- plm(Dif_pob ~ Jobs_TT + Banks_TT + Shops_TT + Hosp_TT + Pharm_TT + Docs_TT + PrimS_TT + SecS_TT + Stats_TT + Cine_TT + emp.pob + afi.pob, data = datos, model = "random")
modelpool <- plm(Dif_pob ~ Jobs_TT + Banks_TT + Shops_TT + Hosp_TT + Pharm_TT + Docs_TT + PrimS_TT + SecS_TT + Stats_TT + Cine_TT + emp.pob + afi.pob, data = datos, model = "pooling")
modelwithin <- plm(Dif_pob ~ Jobs_TT + Banks_TT + Shops_TT + Hosp_TT + Pharm_TT + Docs_TT + PrimS_TT + SecS_TT + Stats_TT + Cine_TT + emp.pob + afi.pob, data = datos, model = "within")

pFtest(modelwithin,modelpool)
# Contraste de homogeneidad p-value = 1 aceptamos hipótesis nula no hay diferencias entre individuos. No debemos tener en cuenta los efectos individuales
# Por tanto es mejor el modelo pool de datos (mostrar ecuación)
# No es necesario el contrate Hausman para elegir entre aleatorios o efectos fijos

summary(modelpool)
```
Ninguna variable es significativa, ninguna mejor a 0.05.
Cuando todos los valores son 0 se espera que sea -11, por lo que baja la población
Afectan algo positivamente Jobs_TT, Shops_TT, Docs_TT, Cine_TT, afi.pob
Afectan más positivamente Banks_TT, Hosp_TT, SecS_TT
Afectan algo negativamente emp.pob
Afectan más negativamente Pharm_TT, PrimS_TT, Stats_TT
Este modelo de forma conjunta no explica los datos p-value: 0.868 


```{r}
# Solo con las variables que han sido positivas antes
modelrandom <- plm(Dif_pob ~ Jobs_TT + Banks_TT + Shops_TT + Hosp_TT + Docs_TT + SecS_TT+ Cine_TT + afi.pob, data = datos, model = "random")
modelpool <- plm(Dif_pob ~ Jobs_TT + Banks_TT + Shops_TT + Hosp_TT + Docs_TT + SecS_TT + Cine_TT + afi.pob, data = datos, model = "pooling")
modelwithin <- plm(Dif_pob ~ Jobs_TT + Banks_TT + Shops_TT + Hosp_TT + Docs_TT + SecS_TT + Cine_TT + afi.pob, data = datos, model = "within")

pFtest(modelwithin,modelpool)
# Contraste de homogeneidad p-value = 1 aceptamos hipótesis nula no hay diferencias entre individuos. No debemos tener en cuenta los efectos individuales
# Por tanto es mejor el modelo pool de datos (mostrar ecuación)
# No es necesario el contrate Hausman para elegir entre aleatorios o efectos fijos

summary(modelpool)
```

Intercept -50 de población cuando todas las variables rondan el 0
No es un buen modelo explicativo p-value: 0.98173


```{r}
# Posibles lógicas
modelrandom <- plm(Dif_pob ~ Jobs_TT + Shops_TT + PrimS_TT + emp.pob + afi.pob, data = datos, model = "random")
modelpool <- plm(Dif_pob ~ Jobs_TT + Shops_TT + PrimS_TT + emp.pob + afi.pob, data = datos, model = "pooling")
modelwithin <- plm(Dif_pob ~ Jobs_TT + Shops_TT + PrimS_TT + emp.pob + afi.pob, data = datos, model = "within")

pFtest(modelwithin,modelpool)
# Contraste de homogeneidad p-value = 1 aceptamos hipótesis nula no hay diferencias entre individuos. No debemos tener en cuenta los efectos individuales
# Por tanto es mejor el modelo pool de datos (mostrar ecuación)
# No es necesario el contrate Hausman para elegir entre aleatorios o efectos fijos

summary(modelpool)
```

Intercept 17.


```{r}
# Las lógicas
modelrandom <- plm(Dif_pob ~ Banks_TT + Hosp_TT + Pharm_TT + PrimS_TT + emp.pob + afi.pob, data = datos, model = "random")
modelpool <- plm(Dif_pob ~ Banks_TT + Hosp_TT + Pharm_TT + PrimS_TT + emp.pob + afi.pob, data = datos, model = "pooling")
modelwithin <- plm(Dif_pob ~ Banks_TT + Hosp_TT + Pharm_TT + PrimS_TT + emp.pob + afi.pob, data = datos, model = "within")

pFtest(modelwithin,modelpool)
# Contraste de homogeneidad p-value = 1 aceptamos hipótesis nula no hay diferencias entre individuos. No debemos tener en cuenta los efectos individuales
# Por tanto es mejor el modelo pool de datos (mostrar ecuación)
# No es necesario el contrate Hausman para elegir entre aleatorios o efectos fijos

summary(modelpool)
```

Intercept 12

```{r}
#Según el análisis exploratorio de datos
# Construir el modelo de datos de panel con todas la variables
modelrandom <- plm(Dif_pob ~ Jobs_TT + emp.pob + afi.pob, data = datos, model = "random")
modelpool <- plm(Dif_pob ~ Jobs_TT + emp.pob + afi.pob, data = datos, model = "pooling")
modelwithin <- plm(Dif_pob ~ Jobs_TT + emp.pob + afi.pob, data = datos, model = "within")

pFtest(modelwithin,modelpool)

# Contraste de homogeneidad p-valor = 1 aceptamos hipótesis nula no hay diferencias entre individuos. No debemos tener en cuenta los efectos individuales
# Por tanto es mejor el modelo pool de datos (mostrar ecuación)
# No es necesario el contrate Hausman para elegir entre aleatorios o efectos fijos

summary(modelpool)
```
Intercept 16
p-valor 0'48, este modelo no es mejor que un modelo nulo or tanto no sirve para explicar los datos.



```{r}
library(plm)

# Función para generar todas las combinaciones posibles de las variables independientes
generate_combinations <- function(variables) {
  n <- length(variables)
  combinations <- list()
  for (i in 1:n) {
    comb <- combn(variables, i)
    for (j in 1:ncol(comb)) {
      combinations <- c(combinations, list(comb[, j]))
    }
  }
  combinations
}


# Función para ajustar modelos y seleccionar el que tenga menor p-value
select_best_model <- function(dependent_var, independent_vars, data) {
  combinations <- generate_combinations(independent_vars)
  num_combinations <- length(combinations)
  p_values <- numeric(num_combinations)
  
  for (i in 1:num_combinations) {
    comb_vars <- unlist(combinations[[i]])
    formula <- as.formula(paste(dependent_var, "~", paste(comb_vars, collapse = "+")))
    model <- plm(formula, data = data, model = "pooling")
    p_values[i] <- coef(summary(model))[2, "Pr(>|t|)"]
  }
  
  best_model_index <- which.min(p_values)
  best_model <- combinations[[best_model_index]]
  
  result <- list(
    best_model = best_model,
    p_values = p_values
  )
  
  return(result)
}

dependent_var <- "Dif_pob"
independent_vars <- c("Jobs_TT", "Banks_TT", "Shops_TT", "Hosp_TT", "Pharm_TT", "Docs_TT", "PrimS_TT", "SecS_TT", "Stats_TT", "Cine_TT", "emp.pob", "afi.pob")

best_model <- select_best_model(dependent_var, independent_vars, datos)

# Imprimir el mejor modelo
print(best_model$best_model)
```
La función generate_combinations genera todas las combinaciones posibles de las variables independientes. Recibe como argumento un vector de variables (variables) y devuelve una lista que contiene todas las combinaciones posibles de esas variables.

La función select_best_model utiliza la función generate_combinations para obtener todas las combinaciones posibles de las variables independientes. Luego, ajusta un modelo de datos de panel utilizando cada combinación y calcula el p-value correspondiente para el coeficiente de la variable independiente en cada modelo.

Después de calcular los p-values para todas las combinaciones, la función selecciona el modelo con el menor p-value y devuelve tanto el mejor modelo como un vector de p-values para todas las combinaciones.

En resumen, la función select_best_model automatiza el proceso de ajustar diferentes modelos de datos de panel con diferentes combinaciones de variables independientes y selecciona el modelo con el menor p-value como el mejor modelo. Esto puede ayudar a identificar las variables independientes más relevantes en relación con la variable dependiente en el análisis de panel.

Resultado: 

```{r}
modelpool <- plm(Dif_pob ~ Hosp_TT + Stats_TT, data = datos, model = "pooling")

summary(modelpool)
```

No se llega a un p-valor alto, 0'15. 



```{r}
library(plm)
library(lmtest)

# Ajustar el modelo de pooling
model_pool <- plm(Dif_pob ~ Jobs_TT + Banks_TT + Shops_TT + Hosp_TT + Pharm_TT + Docs_TT + PrimS_TT + SecS_TT + Stats_TT + Cine_TT + emp.pob + afi.pob, data = datos, model = "pooling")

# Prueba de heteroscedasticidad
hetero_test <- bptest(model_pool)

# Imprimir los resultados
print(hetero_test)


```

p-value = 0.9551: Es el valor p asociado al test. Indica la probabilidad de obtener un resultado igual o más extremo que el observado, asumiendo que la hipótesis nula de homoscedasticidad es verdadera.

En base a estos resultados, no se encuentra evidencia suficiente para rechazar la hipótesis nula de homoscedasticidad. Un p-value alto (en este caso, 0.9551) indica que no hay suficiente evidencia para concluir que exista heteroscedasticidad en el modelo. Esto sugiere que la varianza del error no varía de manera sistemática con respecto a las variables explicativas en el modelo.




Finalmente no podemos llear a una conclusión debido a que las combinaciones de variables independientes escogidas no llegan a un resultado significativo.





















